【裁判字號】    89,上易,1367
【裁判日期】    891004
【裁判案由】    恐嚇取財
【裁判全文】
臺灣高等法院臺中分院刑事判決                  八十九年度上易字第一三六七號
    上  訴  人
    即  被  告  甲○○
    選任辯護人  陳淑芬
右上訴人因恐嚇取財案件，不服台灣苗栗地方法院八十八年度易字第七○八號中華民
國八十九年三月二十日第一審判決（起訴案號：台灣苗栗地方法院檢察署八十八年度
偵字第一八三號）提起上訴，本院判決如左：
    主  文
原判決撤銷。
甲○○意圖為自己不法之所有，以恐嚇使人將本人之物交付，未遂，累犯，處有期徒
刑伍月。扣案之寫真照片貳本及底片參拾伍張均沒收。
    事  實
一、甲○○曾於民國（下同）八十二年間因誣告案件，經台灣台北地方法院判處有期
    徒刑三月確定，於八十三年六月三日易科罰金執行完畢，仍不知悔改，竟利用為
    乙○○拍攝沙龍照片之際，另外徵得乙○○之同意，拍攝其裸體寫真集照片二卷
    ，共七十二張，由乙○○共計支付新台幣（下同）一萬六千元，其中內含沙龍照
    片付費七千元。詎甲○○竟意圖為自己不法之所有，利用其手中握有上開乙○○
    之裸體照片，乙○○恐懼會流落於市面壞其名節之心理，於八十七年十月初，以
    郵寄通知至新竹縣竹東鎮○○路五五二號乙○○之住處，恐嚇乙○○稱：原拍攝
    之該二捲寫真集，其已洽台北之出版社交由日本之發行人，準備印刷成冊，在東
    南亞各國發行，如同意，若發行量超過十二萬本，將支付版稅至少有九十萬元之
    收入；若不同意，每張照片應支付六千元之版權費，向其買回，全部七十二張，
    共計四十三萬二千元等語，並限期於八十七年十月十六日前回覆，以此方法向乙
    ○○索取高額之照片費。接續於同月十五日，甲○○又囑公司內不知情之葉姓女
    職員以電話通知余女稱：若不出版，必需買回版權等語。又接續於同月十九日二
    十二時許，乙○○以電話與甲○○商及此事，甲○○仍以前詞恐嚇余女稱：公司
    開過股東會議，一張以六千元來算，以公司立場，要的話全部七十二張買回去，
    一共是四十二萬至四十三萬元，在三十日以前一定要作出決定等語，致使乙○○
    心生畏懼，惟無資力買回，而未付照片費用。
二、案經乙○○訴由臺灣苗栗地方法院檢察署檢察官偵查起訴。
    理  由
一、訊據上訴人即被告甲○○（下稱被告）固坦承右揭拍照、收費及欲告訴人乙○○
    以四十三萬二千元買回寫真照片之事實，惟矢口否認有何恐嚇取財之犯行，辯稱
    ：當初告訴人所繳之一萬六千元，係沙龍照片二十張毛片，告訴人挑選十二張及
    加洗共一百二十張，加洗每張二十元即二千四百元，共計一萬六千元，告訴人拍
    攝寫真照片七十二張部分係免費，伊享有該七十二張照片之著作權，伊本即可出
    版，伊無不法所有之恐嚇意圖云云。惟查：(一)、右開事實業據告訴人迭於偵查、
    原審及本院指述綦詳，並有裸體照二本、底片三十五張及錄音帶乙捲扣案可稽。
    本院於調查時，當庭播放錄音帶內容，係被告與告訴人之電話對談，其中被告提
    及將告訴人之露點裸照列入寫真集，欲至香港、新加坡、馬來西亞及中國大陸等
    地出版，如告訴人不同意，應以每張六千元之價金將全數七十二張照片買回，合
    計為四十二萬元至四十三萬元等語明確，有對話譯文可按（見他字卷第五－十頁
    ）。又觀之卷附被告所拍攝之沙龍照片，僅係一般性之拍攝，非有被告所稱之一
    萬六千元價值之可能，應認告訴人所稱係支付七千元較為可採，是即告訴人拍攝
    上開寫真照片確係另為付費拍攝，被告所稱係完全免費等語，實非可採。再觀之
    卷附「放愛原創藝術模特兒工作群性向意向調查表」（見他字卷第七十一頁），
    告訴人於表上勾勒可接受之尺度範圍為「泳裝」，是應認告訴人付費拍攝三點全
    露之寫真照片時，並無容讓被告出版該寫真照片之可能，而係以自為付費拍攝寫
    真照片。(二)、觀之卷附之寫真照片二本，其內容係三點全露之拍攝方式，體毛亦
    均明顯可見，以告訴人二十餘歲之女子，恐懼該批裸體照片流落市面而壞其名節
    ，亦符合事理。被告與告訴人就裸體照片之著作權屬於誰？固有爭執。惟被告以
    ：原拍攝之該二捲寫真集，其已洽台北之出版社交由日本之發行人，準備印刷成
    冊，在東南亞各國發行，如同意，若發行量超過十二萬本，將支付版稅至少有九
    十萬元之收入；若不同意，每張照片應支付六千元之版權費，向其買回，全部七
    十二張，共計四十三萬二千元等語，要求告訴人以高價買回裸體照片及底片，顯
    然係利用其手中握有告訴人之裸體照片，告訴人有上開恐懼心理所致，其有恐嚇
    之犯意甚實。(三)、綜上所述，本件事證明確，被告所否認與辯解無非卸責飾詞，
    核無可採，其犯行洵堪認定。辯護人傳訊證人丙○○，證明告訴人有同意拍攝裸
    照寫真集並放棄底片版權，經本院傳喚未到庭，惟本件事證已明，核無再予傳喚
    之必要，附予敘明。
二、核被告所為，係犯刑法第三百四十六條第一項之恐嚇取財罪。又刑法上之連續犯
    ，係指有數個獨立之犯罪行為，基於一個概括的犯意，反覆為之，而觸犯犯罪構
    成要件相同之數罪者而言，如果該項犯罪，係由行為人以單一行為接續進行，縱
    令在犯罪完畢以前，其各個舉動，已與該罪之構成要件完全相符，但行為人主觀
    上對於各個舉動，不過為其犯罪行為之一部分，當然成立一罪，不能以連續犯論
    。被告雖數度向告訴人恐嚇索財，惟均基於其握有告訴人裸體照片之單一犯意為
    之，為接續犯。又被告曾囑公司內不知情之葉姓女職員以電話通知告訴人買回版
    權，施行恐嚇取財行為，為間接正犯。被告曾因誣告案件，於八十二年間經台灣
    台北地方法院判處有期徒刑三月確定，並於八十三年六月三日易科罰金日執行完
    畢，有台灣苗栗地方法院檢察署刑案資料查註紀錄表及本院被告全國前案紀錄表
    各乙紙在卷可稽，其受有期徒刑執行完畢後，五年以內再犯本件有期徒刑以上之
    罪，為累犯，應依刑法第四十七條規定加重其刑。被告已著手恐嚇犯罪行為之實
    行尚未取得價款而不遂，為未遂犯，爰依刑法第二十六條規定減輕其刑，並先加
    其刑而後減之。原審以被告罪證明確，依法論罪科刑，固非無見，惟查被告係利
    用其手中握有告訴人裸體照片，告訴人恐懼會流廣於市面壞其名節之心理，向告
    訴人索取高額照片費之方式恐嚇取財未遂，原判決未詳予載明於犯罪事實；又扣
    案之裸體照底片有三十五張，與寫真照片二本有別，原判決卻記載「扣案之寫真
    照片二本（含底片）」；又被告係累犯而有加重其刑規定之適用，又係未遂犯而
    有減輕其刑規定之適用，究竟刑之加重及減輕之順序如何，未予說明，均有未洽
    。被告上訴意旨否認有恐嚇取財行為而指摘原判決不當，固無可取，惟原判決既
    有上述可議之處，自屬無可維持，應由本院撤銷改判。爰審酌被告犯罪之動機、
    手段、所生危害及犯後否認犯行等一切情狀，量處如主文第二項所示之刑。扣案
    之寫真照片二本及含底片三十五張係被告所有，供犯罪用之物，應依刑法第三十
    八條第一項第二款宣告沒收。
據上論斷，應依刑事訴訟法第三百六十九條第一項前段、第三百六十四條、第二百九
十九條第一項前段，刑法第三百四十六條第一項、第二十六條、第四十七條、第三十
八條第一項第二款，罰金罰鍰提高標準條例第一條前段，判決如主文。
本案經檢察官陳銘章到庭執行職務。
中      華      民      國    八十九    年      十      月      四      日
                                  臺灣高等法院臺中分院刑事第七庭
                                        審判長法  官  林  榮  龍
                                              法  官  黃  日  隆
                                              法  官  江  錫  麟
右正本證明與原本無異。
不得上訴
                                              書記官  謝  雅  惠
中      華      民      國     八十九     年      十      月     五     日
附錄：本案論罪科刑法條全文
刑法第三百四十六條第一項
意圖為自己或第三人不法之所有，以恐嚇使人將本人或第三人之物交付者，處六月以
上五年以下有期徒刑，得併科一千元以下罰金。
                                                                        Ｄ


司法院資訊處製作；財團法人民間司法改革基金會備份。
